【裁判字號】    89,台上,2412
【裁判日期】    890504
【裁判案由】    盜匪
【裁判全文】
最高法院刑事判決                              八十九年度台上字第二四一二號
    上  訴  人   甲○○
    選任辯護人   陳憲鑑
右上訴人因盜匪案件，不服台灣高等法院中華民國八十九年二月二十四日第二審判決
（八十九年度上訴字第二二號，起訴案號：台灣板橋地方法院檢察署八十八年度偵字
第二一九八八號），提起上訴，本院判決如左：
    主  文
上訴駁回。
    理  由
按刑事訴訟法第三百七十七條規定：上訴於第三審法院，非以判決違背法令為理由，
不得為之。是提起第三審上訴，應以原判決違背法令為理由，係屬法定要件。如果上
訴理由狀並未依據卷內訴訟資料具體指摘原判決不適用何種法則或如何適用不當，或
所指摘原判決違法情事並不存在，或所指摘事項徒為事實上之爭辯，或顯與法律規定
得為第三審上訴理由之違法情形不相適合時，均應認其上訴為違背法律上之程式，予
以駁回。本件原判決依憑上訴人甲○○於警詢及檢察官偵查中之自白、被害人詹予榕
之指述、扣押之犯罪工具瑞士刀、台北縣警察局贓物領據等證據，本於推理作用，認
定上訴人有原判決事實欄所載之犯罪事實，而撤銷第一審不當判決，改判仍論處上訴
人意圖為自己不法所有以脅迫致使不能抗拒而取他人之物罪刑。從形式上觀察，尚無
違背法令之情形存在。上訴意旨略稱：(一)、依據原判決認定之事實，上訴人當時持瑞
士刀隔著機車遙指被害人，開口向被害人索取財物，遭其口頭拒絕，被害人後退時絆
到機車跌倒，並於上訴人拿取其行動電話時，發生抗拒拉扯，並佯稱其姊姊走出住宅
欲嚇退上訴人，且能鎮定記下上訴人之車號，使警方順利逮捕上訴人，上訴人則僅拿
到筆記本而非其希望取得之錢包，足證被害人當時尚未達不能抗拒之程度。本件應僅
成立刑法第三百四十六條之恐嚇取財罪，原判決適用法律顯有錯誤。(二)、上訴人當時
因飲酒過量，僅出言恐嚇被害人，命其交出財物，被害人乃自動交付行動電話及筆記
本，警方強行取走上訴人所持電工用具瑞士刀，並刑求逼供，上訴人受不了痛苦始承
認持刀恐嚇，原審不察誤認該瑞士刀為作案刀械，其認事用法欠當及採證有瑕疵。(三)
、上訴人當時飲酒過量，已達心神喪失及精神耗弱之程度，原審未傳喚有關人證調查
，即遽行判決，有未盡調查職責之違法。(四)、上訴人當時飲酒過量，神智不清，在刑
警刑求逼供之無奈下，只好推說犯案所得行動電話已售予不詳姓名者新台幣三千元得
款花用，原審竟採此不實之供詞以認定事實，其採證認事顯有不當云云。惟查：一、
原判決對於上訴人於行為當時並未因飲酒而達心神喪失或精神耗弱之程度，及被害人
遭上訴人持瑞士刀脅迫交付財物當時已達不能抗拒之程度，暨上訴人事後於原審所辯
未強取被害人之財物何以不足採信，俱已於判決理由第一項詳細說明及指駁，其採證
認事於經驗及論理等證據法則俱無違背。二、刑事訴訟法第三百七十九條第十款所謂
應行調查之證據範圍，以事實審案內存在之與待證事實有關係之證據為限，案內不存
在之證據，難令法院負蒐集之責。卷查上訴人前於警詢及偵、審中，俱未辯稱其在警
詢有遭受刑求逼供之情事，至第三審上訴始為該項主張，且對卷內有何證據資料足以
證明其主張之事實，亦未具體指明，自無從憑以認定其係原審案內存在之證據，則原
審對此案內不存在之證據縱未予以蒐集調查，亦不能指為違法。核上開上訴意旨，或
純就原判決已調查明確、明白論斷之事項及事實審採證認事職權之適法行使，任意指
摘，或未依據卷內資料具體指摘，而徒憑己見為事實上之爭執，俱不足據以辨認原判
決已具備各該上訴意旨所指違法情形，依首揭說明，應認其上訴為違背法律上之程式
。
據上論結，應依刑事訴訟法第三百九十五條前段，判決如主文。
中      華      民      國    八十九    年      五      月      四      日
                              最高法院刑事第十庭
                                  審判長法官  曾  有  田
                                        法官  陳  宗  鎮
                                        法官  劉  介  民
                                        法官  魏  新  和
                                        法官  孫  增  同
      右正本證明與原本無異
                                              書  記  官
中      華      民      國    八十九    年      五      月      八      日


司法院資訊處製作；財團法人民間司法改革基金會備份。
